【裁判字號】    96,簡,334
【裁判日期】    951107
【裁判案由】    就業服務法
【裁判全文】
臺北高等行政法院裁定
                                     96年度簡字第00334號
原      告  甲○○
被      告  行政院勞工委員會
代  表  人  盧天麟（主任委員）
訴訟代理人  丙○○兼送達代收.
            丁○
            乙○○
上列當事人間因就業服務法事件，原告不服行政院中華民國96年
4月2日院臺訴字第0960083434號訴願決定，提起行政訴訟。本院
裁定如下：
    主  文
原告之訴駁回。
訴訟費用由原告負擔。
    理  由
一、按「人民因中央或地方機關之行政處分，認為違法或不當損
    害其權利或法律上利益者，得依本法提起訴願。」「訴願之
    提起應自行政處分送達後30日內為之」訴願法第1 條第1 項
    、第14條第1 項定有明文。又「人民因中央或地方機關之違
    法行政處分，認為損害其權利或法律上利益，經依訴願程序
    提迄訴願而不服其決定者，‧‧‧得向高等行政法院提起撤
    銷訴訟」，行政訴訟法第4 條第1 項定有明文。故知，提起
    撤銷訴訟應以對行政機關之行政處分不服為限，如行政機關
    之函文內容僅在重申其原處分之意旨，而未於原處分之外，
    另生其他法律效果，則該函文既非行政處分，依前開說明，
    即不能准許提起撤銷訴訟。
二、查原告前經被告機關以民國（下同）90年10月12日台90勞
    職外字第0807048號、92年8月7日勞職外字第0920638176號
    函核准自90年9月13日起聘僱及展延聘僱印尼籍DIYARTI
    SUKARNO（下稱D君）從事家庭監護工工作，D君於93年9月10
    日出境；被告機關另以93年10月5日勞職外字第0930687068
    號函核准自93年9月10日起聘僱越南籍PHONG A MUI（下稱P
    君）從事家庭看護工工作，P君於94年5月26日起轉由徐萬連
    接續聘僱。被告機關以原告應繳納聘僱D君及P君期間之就業
    安定費新臺幣（下同）66,705元，其僅陸續繳納54,785元，
    有滯納91年11至12月以後各期就業安定費之情形，乃分期加
    徵滯納金計36,465元，連同未繳之就業安定費11,920元，以
    94年7至9月就業安定費催繳通知單請原告繳納48,385元。該
    催繳通知於94年11月21日送達原告，因原告未繳納而移送強
    制執行。執行中，原告於96年1 月3 日（被告收文時間，原
    告信函記載為95年12月28日書寫）向被告機關請求減免滯納
    金。被告機關以96年1 月8 日勞職外字第0960577077號函復
    以滯納金之計徵並無不當，仍請儘速繳納。原告不服，提起
    訴願，遭決定駁回等情，為兩造所不爭執，並有外勞聘僱申
    請書聘僱許可資料、繳款紀錄、催繳通知單、附於原處分卷
    ；移送強制執行電腦檔案畫面，附於本院卷可稽，堪信為真
    實。
三、原告雖主張：
    原告向被告機關申訴時，係主張積欠之就業安定金僅為28,2
    85元，惟加徵滯納金後，卻變為52,060元，其間相差23,775
    元，亦即2年內加徵高達本金百分之百之滯納金，顯不合理
    。又原告申訴中，滯納金仍在增加，亦有違誤。另訴願決定
    書認原告積欠之就業安定金僅為1,1920，惟滯納金卻為36,4
    65元，已是本金的2倍多，更不合乎公平原則等語。
四、被告則答辯以：
    原告申經被告機關前後核准聘僱2名外國人，其中1位經被告
    機關於90年10月12日以台90勞職外字第0807048號函及92年
    8月29日以勞職外字第0920660089號核（補）發（展延）聘
    僱D君之（展延）聘僱許可在案，該D君聘僱期間自90年9月
    13日至93年9月13日止，惟查D君於93年9月10日出國，是以
    原告所聘僱D君依規定繳納就業安定費計費期間應自90年9月
    14日起至93年9月9日；另1位P君經被告機關於93年10月5日
    以勞職外字第0930687068號函核發聘僱聘僱許可在,案，該
    P君聘僱期間自93年9月10日至95年9月10日止，惟P君於94年
      5月26日轉由其他雇主徐萬連接續聘僱，是以
      原告所聘僱P君依規定繳納之就業安定費計費期間應自93
      年9月11日起至94年5月25日止；故原告聘僱2名外國人應
      繳納之各期就業安定費共計66,705元，惟原告僅陸續於90
      年10月15日至93年7月1日間繳納就業安定費計54 ,785元
      （90年10月15日繳600元+90年11月19日繳600元+90 年12
      月19日繳600元+91年2月18日繳1,200元+91年4月22日繳
      1,240元+91年6月7日繳3,000元+91年11月18日繳3,000 元
      +92年1月6日繳3,000元+92年3月18日繳6,000元+92年7 月
      2日繳7,260元+93年7月1日繳28,285元），有於寬限期滿
      仍未繳納91年11月至12月以後各期就業安定費之事實，被
      告機關經依就業服務法第55條第3項規定，就各期欠繳之
      就業安定費按日加徵百分之一滯納金合計36,465元（
      900+360+1,795+210+2,640+3,000 +3,000+3,000+1,950+1
      80+3,000+4,790+6,000+6,000-360=36,465），連同欠繳
      之就業安定費11,920元（應繳66,705元–已繳54,785元=
      欠繳11,920元），合計48,385元，以94年7至9月就業安定
      費催繳通知單請原告繳納，該通知單於94年11月21日送達
      原告，原告並未提起訴願，亦未依限繳納，被告機關已於
      95年12月25日移送行政執行有案。其間，原告逾寬限期限
      （94年8月24日）仍未繳納（94年4-6月就業安定費繳款通
      知單）94年4月至5月25日之就業安定費3,675元，被告機
      關乃依就業服務法第55條第3項規定續對之加徵1倍滯納金
      3,675元，連同上揭就業安定費（含滯納金）48,835元，
      於原告96年1 月3 日向被告機關請求減免滯納金時，一併
      以96年1 月8 日勞職外字第0960577077號函請原告繳納
      52,060 元(計算如附表) ，於法並無不合等語。
五、按就業服務法第55條第1項、第3項及第5項規定「雇主聘僱
    外國人從事第46條第1項第8款至第10款規定之工作，應向中
    央主管機關設置之就業安定基金專戶繳納就業安定費，作為
    加強辦理有關促進國民就業、提升勞工福祉及處理有關外國
    人聘僱管理事務之用。」「雇主未依規定期限繳納就業安定
    費者，得寬限30日；於寬限期滿仍未繳納者，自寬限期滿之
    翌日起至完納前1日止，每逾1日加徵其未繳就業安定費百分
    之一滯納金。但以其未繳之就業安定費1倍為限。」「第1項
    就業安定費之數額及就業安定基金之收支、保管及運用辦法
    ，由中央主管機關會同相關機關定之。」次按90年11月7日
    修正發布之就業安定基金收支保管及運用辦法第12條第1項
    前段規定「雇主應自其聘僱之外國人入境之翌日起，按聘僱
    外國人從事之行業別、人數及勞委會公告之就業安定費月繳
    數額，以每2個月為1期，計算該期應繳納之就業安定費，於
    次期第1個月25日前，向本基金繳納；雇主亦得以2個月以上
    為期，分期不計息，提前繳納。」嗣該辦法於93年7月15 日
    修正時，將同條項規定之就業安定費繳納期日改為以每3 個
    月為1期。又被告機關91年1月22日勞職外字第0910200339
    號公告調整就業安定費繳納數額，其中家庭監護工舊案應繳
    金額為每人每月1,500元（每日50元），新案應繳金額為每
    人每月2,000 元（每日67元）。依前述規定，未按期繳納就
    業安定費，因遲延期限之長短不同，按日最高將徵收一倍之
    滯納金。
六、又按，依前述就業服務法及就業安定基金收支保管及運用辦
    法之規定，就業安定費為雇主對國家之公法上金錢給付義務
    ，該項義務因前開法律之規定而生，固不待國家通知，惟主
    管機關於人民未依法給付而有移送行政執行處執行之必要者
    ，移送前，依行政執行法第11條第1 項第3 款規定，應以書
    面通知限期履行，此為被告就外籍勞工行政實務之具體做法
    ，上述通知即學說上所稱之告戒處分，性質上為行政處分，
    應許人民有行政救濟之機會。如前所述，本件原告於94年11
    月21日收受被告對其至94年9 月止欠繳就業安定費48,358
    元之催繳通知，並未於法定期間內表示不服，其遲至96年1
    月3 日( 勞委會收文時間，原告信函記載為95年12月28日書
    寫) 始向被告請求減免滯納金，有其信函附於原處分卷（紅
    色筆編碼第10頁）可查，如以該信函解釋為對告戒處分之不
    服，業已早逾訴願之法定期間，訴願既不合法，其提起行政
    訴訟，於法亦有未合。又原告並無請求減免滯納金之法律上
    權利存在，被告於接受該信函後，以96年1 月8 日勞職外字
    第0960577077號函答覆，就業安定費依法應主動繳納，如逾
    期未繳納，依法必須加徵滯納金等語，僅係說明法規之規定
    ，並未產生前述告戒處分以外之其他法律效果，故並非行政
    處分，原告對其提起本件訴訟，於法尚有未合，訴願機關由
    實體為決定，與上開說明雖有不同，其結果則無出入，仍應
    認原告之訴為不合法，應予駁回。
七、至於被告在前述原告據以訴願之96年1月8日勞職外字第
    0960577077號函中覆稱「‧‧‧至今仍未再繳納‧‧共尚欠
    新台幣52,060元‧‧」等語，與前述告戒處分後移送強制執
    行之金額48,385元雖有不同，惟僅係表示原告除移送執行之
    部分外，後續仍有相關滯納金3,675 元未繳，並非以本函再
    新增原告戒處分範圍外之其他公法上效果，此由滯納金
    3,675 元部分復經被告以96年6 月29日勞職外字第
    0960506052 號 函限期原告繳納，有該函及送達回執附本院
    卷，即可得知。是被告96年1 月8 日勞職外字第0960577077
    號函並非行政處分，已無疑義。
八、本件原告起訴既不合法，其實體上爭議則毋庸置論。
九、綜上所述，原告起訴為不合法，訴願決定由實體駁回訴願，
    與本院之看法雖有不同，其結果尚無不合，原告起訴請求如
    聲明所示，應予駁回。
據上論結，本件原告之訴為不合法，依行政訴訟法第98條第1項
前段、第233條第1項，裁定如主文。
中    華    民    國    95    年    11    月    7     日
                        第五庭法  官  張  瓊  文
上為正本係照原本作成。
本件以訴訟事件所涉及之法律見解具有原則性者為限，始得於本
裁定送達後10日內向本院提出抗告狀（須按他造人數附繕本），
並經最高行政法院許可後方得抗告。
中    華    民    國    95    年    11    月    7     日
                              書記官  吳  柏  洲


司法院資訊處製作；財團法人民間司法改革基金會備份。
